---
title: "Projekt - Analiza długości śledzia oceanicznego"
author: "Maciej Hybiński"
date: "21 11 2016"
output:
  html_document:
    number_sections: yes
    toc: yes
    toc_float: true
    fig_width: 8
    fig_height: 6
runtime: shiny
---

```{r setup, include=FALSE}
knitr::opts_chunk$set(echo = TRUE)
```

# Wstęp

Analizie poddany został zbiór danych na temat połowu śledzia oceanicznego w Europie. Do analizy zebrano pomiary śledzi i warunków w jakich żyją z ostatnich 60 lat. Dane były pobierane z połowów komercyjnych jednostek. W ramach połowu jednej jednostki losowo wybierano od 50 do 100 sztuk trzyletnich śledzi. 

Po dokładnym i skrupulatnym  przetrzeworzeniu danych analiza wykazała, że wpływ na długość śledzi ma w głównej mierze temperatura przy powierzchni wody, ale także dostępność pewnych gatunków planktonu występujących w obszarze. 

# Inicjalizacja danych

## Instalowanie i ładnowanie wykorzystywanych biblioteki
```{r biblioteki, cache=TRUE,results='hide', warning=FALSE, message=FALSE,error=FALSE}
install.packages("knitr",repos = "http://cran.us.r-project.org")
install.packages("shiny",repos = "http://cran.us.r-project.org")
install.packages("dplyr",repos = "http://cran.us.r-project.org")
install.packages("reshape2",repos = "http://cran.us.r-project.org")
install.packages("ggplot2",repos = "http://cran.us.r-project.org")
install.packages("zoo",repos = "http://cran.us.r-project.org")
install.packages("corrplot",repos = "http://cran.us.r-project.org")
install.packages("caret",repos = "http://cran.us.r-project.org")

library('knitr')
library('shiny')
library('dplyr')
library('reshape2')
library('ggplot2') 
library('zoo')
library('corrplot')
library('caret')
```

## Wczytanie danych
```{r importDataset, cache=TRUE, results='hide', message=FALSE , warning=FALSE}
initial <-  read.csv(url("http://www.cs.put.poznan.pl/dbrzezinski/teaching/zed/sledzie.csv"),header = TRUE, sep = ",", comment.char = "", stringsAsFactors = TRUE)
```

# Informacje o danych

## Opis atrubutów

| Dane  | Opis  | Dane  |
|---------|-----------------------------|------------------------------------|
| length  | długość śledzia | cm  |
| cfin1  |  dostępność planktonu |  skupisko Calanus finmarchicus gat. 1 |
| cfin2  |  dostępność planktonu |  skupisko Calanus finmarchicus gat. 2 |
| chel1  | dostępność planktonu  | skupisko Calanus helgolandicus gat. 1  |
| chel2  | dostępność planktonu  | skupisko Calanus helgolandicus gat. 2  |
| lcop1  | dostępność planktonu  | skupisko widłonogów gat. 1  |
| lcop2  | dostępność planktonu  | skupisko widłonogów gat. 2  |
| fbar  | intensywność połowów w regionie  | ułamek pozostawionego narybku  |
| recr  |  roczny narybek  | liczba śledzi  |
| cumf  | łączne roczne natężenie połowów w regionie  | ułamek zachowanego narybku  |
| totaln  |  łączna liczba ryb złowionych w ramach pojedynczego połowu  | liczba śledzi  |
| sst  |  temperatura przy powierzchni wody | stopnie °C |
| sal  |  poziom zasolenia |  liczba części na milion |
| xmonth  | miesiąc połowu  | numer miesiąca  |
| nao  |  oscylacja północnoatlantycka |  mb |


## Podstawowe statystyki
Na bazie poniższych informacji możemy stwierdzić, które kolumny zawierają wartości NA.

```{r staty, echo=FALSE}
knitr::kable(summary(initial))
```


## Klasy atrybutów


```{r klasy, echo=FALSE}


sapply(initial, class)
```

Zyskujemy w tym momecie informacje na temat tego, które atrybuty będą podlegać zmienie typu klasy na numeryczną, by poradzić sobie z wartościami NA.


# Zamiana pustych wartości
By poradzić sobie z pustymi wartościami, korzystamy z funkcji na.locf (Last Observation Carried Forward)
zawartej w pakiecie zoo. Zapewniamy możliwość wywołania tej operacji po przez zamianę typów wartości z factor na numeric. Działanie funkcji polega na zastępowaniu wartości NA ostatnim obiektem poprzedającym nie będącym wartością NA. By zapewnić powtarzalność wyników i poprawne wykonanie funkcji najpierw należy sprawdzić,
czy pierwszy element dla każdego atrybuty ma wartość NA. Jeśli takowy występuje, zastępujemy go medianą z wszystkich wartości dla danego atrybutu.

Wywołanie funkcji set.seed(25) zapewnia powtarzalność wyników dokonywanych operacji.
```{r missing, results='hide', warning=FALSE, message=FALSE}

set.seed(25)

initial$cfin1 <- as.numeric(as.character(initial$cfin1))
initial$cfin2 <- as.numeric(as.character(initial$cfin2))
initial$chel1 <- as.numeric(as.character(initial$chel1))
initial$chel2 <- as.numeric(as.character(initial$chel2))
initial$lcop1 <- as.numeric(as.character(initial$lcop1))
initial$lcop2 <- as.numeric(as.character(initial$lcop2))
initial$sst <- as.numeric(as.character(initial$sst))

initialRaw <- initial %>% select(-c(X,xmonth,chel1,chel2,cumf))

for(i in 1:ncol(initial)){
  if(is.na(initial[1,i])){
    initial[1,i] <- median(initial[,i], na.rm = TRUE)
  }
}

for(i in 1:ncol(initial)){
  if(anyNA(initial[,i])){
    initial[,i] <- na.locf(initial[,i])
  }
}
```

# Budowanie histogramów

Na podstawie poniższych wykresów jesteśmy w stanie poznać rozkład wartości poszczególnych zmiennych.
```{r histogramy, echo=FALSE, warning=FALSE, message=FALSE}

ui <- pageWithSidebar(
  headerPanel('Prezentacja rozkładu wartości'),
  sidebarPanel(
    selectInput('binsy',
    label = "Liczba binsów dla każdego histogramu: ",
    choices = c(10, 15, 20, 25, 35, 40, 45,50),
    selected = 25),verbatimTextOutput("info")
  ),
  mainPanel(
    plotOutput('plot1', width = "1000px", height = "1000px", click = "plot_click")
  )
)

server <- function(input, output) {
  #podział danych na kolumny
  data <- melt(select(initial,-X))
  output$plot1 <- renderPlot({
    ggplot(data,aes(x = value)) + 
facet_wrap(~variable,scales = "free_x") + geom_histogram(colour = "black", fill = "red",bins = input$binsy)
      })
  output$info <- renderText({
    paste0("value=", round(as.double(input$plot_click$x),digits = 2), "\ncount=", round(as.double(input$plot_click$y),digits = 2))
  })
}

shinyApp(ui = ui, server = server)
```

# Zmiana długości śledzi w czasie

Poniższe wykresy przedstawiają zmianę długości śledzi wględem czasu z możliwością wyboru poszczególnych okresów, a także wybranie konkretnego punktu na wykresie, który wyświetli wartość punktu na obu osiach.

## Zmiana długości śledzi w czasie - wszystkie wpisy
```{r timeToLength, results='hide', warning=FALSE, message=FALSE, echo=FALSE}
ggplot(initial,aes(X,length)) + geom_point(alpha=1/20, colour = "red") + geom_smooth(method="auto", se=TRUE, color="blue") + theme_bw()
```

## Zmiana długości śledzi śledzi dla każdego miesiąca
```{r przedstawienie_danych, echo=FALSE, warning=FALSE}
ui <- pageWithSidebar(
  headerPanel(''),
  sidebarPanel(
    selectInput('month',
    label = "Rozmiar śledzia w miesiącu: ",
    choices = c("Styczeń"="1", "Luty"="2", "Marzec"="3", "Kwiecień"="4", "Maj"="5", "Czerwiec"="6", "Lipiec"="7", "Sierpień"="8", "Wrzesień"="9", "Parździernik"="10", "Listopad"="11", "Grudzień"="12"),
    selected = "Styczeń"),verbatimTextOutput("info")
  ),
  mainPanel(
    plotOutput('plot2',click = "plot_click")
  )
)

server <- function(input, output) {
 data <- reactive(
      initial %>%
      filter(xmonth == input$month) %>%
      select(X, length))

  output$plot2 <- renderPlot({
    ggplot(data(),aes(x=X,y=length)) + geom_point(alpha=1/20, colour = "red") + geom_smooth(method="auto", se=TRUE,color="blue")  + theme_bw() 
      }
    )
  output$info <- renderText({
    paste0("length=", round(as.double(input$plot_click$x),digits = 2), "\nvalue=", round(as.double(input$plot_click$y),digits = 2))
  })
}

shinyApp(ui = ui, server = server)
```

# Korelację pomiędzy atrybutami

## Korelacje - tabela

```{r tabela}

correlation <- select(initial,-c(X,xmonth))

knitr::kable(cor(correlation),digits = 4)

```

## Korelacje - prezentacja graficzna
```{r wykres}

corrplot(cor(correlation),method = "shade", type = "lower", order = "hclust")
```

Bazując na powyższych korelacji można stwierdzić, że długość śledzia jest najbardziej zależna od temperatury wody oraz oscylacji północnoatlantyckiej. W pewnym stopniu długość jest także powiązana z dostępnością różnego gatunku planktu (chel1, lcop1). 



## Tworzenie regresora

Dokonujemy podziału zbioru danych na zbiór treningowy i zbiór testowy. Dla zbioru treningowego używamy dane bez wartości NA i bez atrybutów, które wykluczamy ze względu na brak pływu na wartość atrybutu "length". Dla zbioru testowego używamy dane w takiej postaci, jak były wczytane, ale także bez tych atrybutów, które nie zostały uwzględnione dla danych treningowych.


```{r regresor,  warning=FALSE, message=FALSE, cache=TRUE}

initialClean <- select(initial,-c(X,xmonth,chel1,chel2,cumf))

inTraining <-
  createDataPartition(
    # atrybut do stratyfikacji
    y = initialClean$length,
    # procent w zbiorze uczącym
    p = .80,
    # chcemy indeksy a nie listęx
    list = FALSE)

training <- initialClean[ inTraining,]
testing  <- initialRaw[-inTraining,]

ctrl <- trainControl(
  # powtórzona ocena krzyżowa
  method = "repeatedcv",
  # liczba podziałów
  number = 3,
  # liczba powtórzeń
  repeats = 3)


fit <- train(length ~ .,
             data = training,
             method = "rf",
             trControl = ctrl,
             importance = TRUE,
             ntree = 10
)

```

Pod zmienną fit znajduję się  model klasyfikacyjny zgodnie z algorytmem Random Forest.

## Stworzony model
```{r fit}
fit
```

## Przewidywanie wartości i ocena błędu
```{r check}
testing <- na.omit(testing)
predicted <- predict(fit,testing)
actual <- testing[,"length"]
RMSE <- sqrt(mean((predicted-actual)^2))
RMSE
```

Wyliczona RMSA jest niewiele większa od przewidywanej, więc nasz zbiór nie jest przetrenowany.

# Analiza ważności atrybutów
```{r important}
varImp(fit$finalModel)
```

Analiza ważności atrybutów wskazuję na to, że przede wszystkim temperatura przy powierzchni wody, ale również różne gatunki planktonu wpływają na długość śledzi.

## Podsumowanie


Wejściowy zbiór zawierał ciężkie dane do przetworzenia. Dane były posortowane chronologicznie, przez co atrybut X odpowiadał za rozkład czasu. Nie był on powiązany z atrybutem xmonth, co również nie pomogło przy analizie zawartości danych.

Wiele atrybutów posiadało identyczne wartości dla różnym długości śledzia, co należało uwzględnić przy przetwarzaniu danych i budowaniu modelu.



<script tyle="text/javascript">
$('#budowanie-histogramow iframe').attr({"height": "1100"})
$('#zmiana-dugosci-sledzi-sledzi-dla-kazdego-miesiaca iframe').attr({"height": "500"})
</script>